【裁判字號】    90,自,76
【裁判日期】    900717
【裁判案由】    著作權法
【裁判全文】
臺灣板橋地方法院刑事判決                              九十年度自字第七六號
    自  訴  人  合利展有限公司
    兼代表人    甲○○
    代  理  人  乙○○
    被      告  丁○○
    選任辯護人  湯明亮
右列被告因著作權法案件，經自訴人提起自訴，本院判決如左：
    主  文
丁○○無罪。
    理  由
一、自訴意旨詳如自訴狀所載（如附件）。
二、按犯罪事實應依證據認定之，無證據不得推定其犯罪事實，刑事訴訟法第一百五
    十四條定有明文；次按認定犯罪事實，須依證據，而所謂證據，係指合法之積極
    證據就犯罪事實能為具體之證明者而言；又認定不利於被告之事實，須依積極證
    據，苟積極證據不足為不利於被告事實之認定時，即應為有利於被告之認定，更
    不必有何有利之證據，最高法院三十年上字第八一六號著有判例。又所謂「積極
    證據足以為不利被告事實之認定」，係指據為訴訟上證明之全盤證據資料，在客
    觀上已達於通常一般之人均不致於有所懷疑，而得確信被告確曾犯罪之程度，若
    未達到此一程度，而有合理懷疑之存在時，即無從為有罪之確信，此觀同院七十
    六年度台上字第四八九六號判例意旨自明。
三、本件自訴人認被告丁○○涉有上開違反著作權法犯行，無非以本件配線面板係丙
    ○○所繪之科技圖形著作，享有著作權，並將其授權予自訴人使用，詎被告竟意
    圖銷售，而以印刷之方式，重製自訴人享有著作權之電路圖，並於八十九年間，
    再台北縣新莊市○○路六十九之四六號，將該科技圖形印刷於電路板上，並銷售
    於他人，有被告所製作之電路圖板及統一發票可證，為主要論據。訊據被告丁○
    ○責堅決否認有何違反著作權法犯行，辯稱：伊並無銷售行為，發票是案外人後
    來向其索取的；自訴人所指之電路圖，伊只拿來參考，且科技圖形製成產品，應
    屬專利法上之實施行為，並非著作權法之重製問題等語。經查：
（一）按著作權法所謂重製，指以印刷、複印、錄音、錄影、攝影、筆錄或其他方法
      有形之重複製作。於劇本、音樂著作或其他類似著作演出或播送時予以錄音或
      錄影；或依建築設計圖或建築模型建造建築物者，亦屬之。著作權法第三條第
      一項第五款定有明文。是著作權法規定之「重製」，係指以印刷、複印、錄音
      、錄影、攝影、筆錄或其他方法有形之重複製作而言，既係有形之重複製作，
      則必限於以前述方法使原著作內容再現者方屬之。至依著作標示之尺寸、規格
      或器械結構圖等以按圖施工之方法將著作表現之概念製作成立體物者，係屬「
      實施」，與重製有別，而「實施」，著作權法未有明定，自非著作權法保護之
      權利。最高法院八十三年度台上字第六一三０號、八十五年度台上字第二六二
      一號判決可資參照。本件被告所實施者，係依電路圖板之圖形，製成為電路圖
      板之有形物，有自訴人提出之電路圖板一片在卷可稽，其並非單純之印刷，要
      堪認定，自訴人指係以印刷方式而重製，尚無足採。
（二）又本件電路圖板，係自訴人之受雇人丙○○於八十七年三月間因自訴人之指示
      ，研發架設區○○路支配線面板（ｐａｔｃｈ－ｐａｎｅｌ），該配線面板內
      有一主機板，其電路圖係經丙○○研究測試後所繪製出之科技圖形著作等情，
      業據自訴人陳述在卷，並有授權書在卷可參，堪信其係屬科技圖形著作之範疇
      。
（三）惟著作權法對於科技或工程設計圖形著作之保護範圍，限於所繪之圖（即圖之
      重製權），不及於其製成品，而製成實用物品者，係專利法上之「實施」行為
      ，並非重製或仿製，但原科技或工程設計為圖形，故意將該圖形不變更型態及
      內容，具體的再現於製成品時，則與重製無異（司法院七八廳刑一字第一六九
      二號）。本件被告所製作之電路圖板，係參考自訴人之電路圖板而製作，固經
      被告供明在卷，然經與自訴人提出主張著作權之圖形比對，其線路圖形並非完
      全相同，有被告製作之電路圖板及自訴人之電路圖板圖形在卷可佐，並經證人
      丙○○證述在卷，顯見該圖形已經變更型態及內容，被告參考該圖形，予以變
      更，而製成電路圖板，依上開說明，應屬專利法上之「實施」行為。
（四）綜上所述，被告參考自訴人所指之電路圖板科技圖形著作，而製成實用之物品
      ，係屬專利法上之實施行為，核與著作權法上之重製行為尚屬有間。自不能以
      被告有上開參考自訴人電路圖板，製成實用物品之實施行為，即認其有違反著
      作權法第九十一條第二項之犯行。且自訴人亦無法提出其上開電路圖板有專利
      權，不能證明被告有侵害專利權，本院復查無其他積極事證足證被告丁○○有
      自訴人所指之犯行及侵害專利權行為，不能證明被告犯罪，自應諭知被告無罪
      之判決，以示審慎。
四、被告丁○○經合法傳喚無正當理由不到庭，本院認係無罪之案件，爰不待其陳述
    逕行判決，附此敘明。
據上論斷，應依刑事訴訟法第三百四十三條、第三百零六條、第三百零一條第一項，
判決如主文。
中      華      民      國    九十      年      七      月     十七     日
                              臺灣板橋地方法院刑事第五庭
                                    法  官  林  錫  凱
右正本證明與原本無異。
如不服本判決，應於判決送達後十日內，向本院提出上訴狀。
                                    書記官  林  兆  嘉
中      華      民      國    九十      年      七      月     十八     日


司法院資訊處製作；財團法人民間司法改革基金會備份。
